【裁判字號】    96,交訴,285
【裁判日期】    970110
【裁判案由】    過失致死等
【裁判全文】
臺灣臺中地方法院刑事判決             96年度交訴字第285號
公  訴  人  臺灣臺中地方法院檢察署檢察官
被      告  甲○○
                    2號
                    國民
選任辯護人  莊崇意律師
上列被告因業務過失致死等案件，經檢察官提起公訴（95年度偵
字第28057號、96年度偵字第5號），經本院合議庭裁定適用簡式
審判程序，本院判決如下：
    主    文
甲○○因業務過失致人於死，處有期徒刑壹年陸月。減為有期徒
刑玖月。又駕駛動力交通工具肇事，致人死亡而逃逸，處有期徒
刑壹年貳月，減為有期徒刑柒月。應執行有期徒刑壹年月。緩
刑年。
    犯罪事實
一、甲○○係桂田通運實業股份有限公司（下稱桂田公司）之曳
    引車司機，為從事業務之人。於民國95年12月1日凌晨4時25
    分許，駕駛車牌號碼JC-129號營業用曳引車，沿國道三號高
    速公路由南往北方向行駛，途經國道三號高速公路北上184
    公里400公尺時，本應注意變換車道時，應讓直行車先行，
    並注意安全距離。而依當時情形，並無不能注意之情事，竟
    疏未注意讓同方向外側車道直行駛近之乙○○所駕駛搭載其
    妻蔡陳秀暖之車牌號碼QR-5421號自用小貨車先行，仍逕駕
    車自爬坡道向左變換入外側車道，而與乙○○所駕駛之前開
    自用小貨車發生擦撞，致乙○○受有腦震盪、臉部開放性傷
    口、臉、頭皮及頸部挫傷之傷害（傷害部分未據告訴）。另
    蔡陳秀暖則受有胸部挫傷、右上肢及右下肢骨折之傷害，蔡
    陳秀暖經送醫急救，仍不治死亡。甲○○見己肇事後，可預
    知在如此高速行駛中肇事應致其他車輛上之乘坐者受有死、
    傷，竟另基於肇事逃逸之犯意，駕車逃逸而離開現場。嗣經
    警方接獲報案而循線加以查獲。
二、案經內政部警政署國道公路警察局第七警察隊報請臺灣臺中
    地方法院檢察署檢察官偵查起訴。
    理    由
一、訊據被告甲○○對於上揭犯罪事實坦承不諱。且查：
  (一)證人陳正旭於警詢時證稱：伊當時駕駛車牌號碼9668-KR號
    自用小客車行駛在國道三號公路中線車道，抵達肇事地點發
    現前方有1輛自小貨車橫停在車道上，有1輛廂式大貨車往右
    側閃避，所以伊往左側方向閃避該車後，隨即往外側停靠欲
    打電話報警，伊往外側停靠時，發現那輛廂式大貨車停在1
    輛黃色車頭聯結車旁邊，伊停車後馬上打119及110電話報警
    ，伊剛報完警，就發現那兩輛車一同超越伊車駛離，而那輛
    黃色車頭聯結車，在拖車車尾左側還掛著1片藍色之貨車欄
    板，伊就尾隨該黃色車頭聯結車行駛，並將此情形以電話通
    報警方，該車行駛至北向175公里處左右，原本掛在那輛車
    之欄板就掉落，後來行駛至大甲交流道時，該車下交流道，
    然後停在往大甲及外埔方向之槽化線上，該車駕駛有下車至
    車尾部分查看，後又上車往外埔方向行駛，再上高速公路往
    北行駛，伊跟隨該車至後龍收費站後，該車就被警方攔查了
    等語。證人李維進於偵訊時結證稱：伊於95年12月1日凌晨
    ，有駕駛車牌號碼0260-LR號自用小客車行經國道三號公路
    184 公里400公尺北向處，伊當時有看見事故車停在路中間
    ，一開始伊看到1台灰色貨櫃車從第二車道往內側車道偏駛
    ，伊因煞車不及而與那台貨櫃車發生擦撞，然後伊到前面停
    下來，才發現在伊發生擦撞之前，在第2、3車道就有事故發
    生，有1部載水果之貨車橫躺在第2、3車道，那台與伊車發
    生擦撞之灰色貨櫃車是要閃載水果之貨車，並不是與載水果
    之貨車發生車禍之事故車，伊當時有留在現場，現場僅有伊
    與那台載水果之貨車，跟載水果之貨車發生事故之那部車子
    並沒有留在現場等語。又採自車牌號碼JC -129號半聯結車
    拖曳之車牌號碼QT-76號拖車左後側方帆布、左後側方鐵架
    、車尾左側之組織來源為乙○○之女蔡佩純親生母親之可能
    ，其親子關係機率預估為99.9999﹪，有內政部警政署刑事
    警察局刑醫字第0950181462號鑑驗書1份在卷可證。況被告
    於偵訊時供稱：伊係桂田通運公司司機，為職業駕駛，伊有
    於95年12月1日凌晨4時20分許，駕駛車牌號碼JC-129號營業
    用拖板車行經國道三號公路184.4公里北向處，伊對於前開
    拖板車後面有肉塊、血跡，該車上有車窗玻璃碎片，帆布被
    擦破、橫板有刮擦痕跡及車牌號碼QR-5421號自用小貨車車
    頭全毀、左側護欄掉落均無意見，當時時間是凌晨，高速公
    路車流量很少，伊並無聽障、視障之問題，伊觸覺、感覺神
    經、行動均正常等語。復有診斷證明書、相驗屍體證明書、
    道路交通事故現場圖、道路交通事故調查報告表(一)各1紙、
    道路交通事故調查報告表(二)2紙及照片43張附卷可稽。而衡
    諸一般經驗法則，在車牌號碼QR-5421號自用小貨車車頭幾
    近全毀、車子護欄掉落、車子橫在車道上、車上所載之水果
    散落一地之如此重大撞擊力道及聲響之交通事故中，身為凌
    晨時分之事故車輛而毫無視覺及聽覺障礙之職業駕駛人焉會
    不知有肇事之情形，又焉會不知有人受傷之情況。足徵被告
    所駕駛之車牌號碼JC-129號營業用曳引車確與乙○○所駕駛
    之車牌號碼QR-5421號自用小貨車發生擦撞，且被告確係於
    明知自己肇事之情形下，仍逕駕車逃逸而離開現場。
  (二)又本件被害人蔡陳秀暖因此車禍死亡，業經檢察官督同檢驗
    員相驗屬實，製有相驗筆錄、相驗屍體證明書及驗斷書在卷
    足憑。又按汽車在雙向四車道行駛，變換車道時，應讓直行
    車先行，並注意安全距離，道路交通安全規則第98條第1項
    第6款訂有明文。而當時路況及視距良好，有前開道路交通
    事故調查報告表(一)及照片附卷可參，即依當時情形，並無不
    能注意之情事，被告竟疏未注意讓同方向外側車道直行駛近
    之乙○○所駕駛搭載其妻蔡陳秀暖之車牌號碼QR-5421號自
    用小貨車先行，仍逕駕車自爬坡道向左變換入外側車道，而
    與乙○○所駕駛搭載蔡陳秀暖之前開自用小貨車發生擦撞，
    致蔡陳秀暖受有胸部挫傷、右上肢及右下肢骨折之傷害，經
    送醫急救，仍不治死亡。另被告駕駛車牌號碼JC-129、QT
    -76號聯結車變換車道未讓直行車先行，為注意安全距離，
    為肇事因素，亦有臺灣省臺中縣區車輛行車事故鑑定委員會
    鑑定意見書1份在卷足憑。足徵被告之駕車行為顯有過失，
    且被告之過失行為與蔡陳秀暖之死亡間有相當因果關係。
  (三)按道路交通事故之發生，常非於己之鄰親家里，時有告救不
    能情事，乃科以肇事者須即採取救護或其他必要措施，並應
    向警察機關報告之法定義務，以防因就醫延誤致生無謂傷亡
    ，並俾得通知傷亡者家屬到場，以明責任，是凡肇事人於行
    車肇事致人受傷或死亡，未即採取救護或其他必要措施，並
    向警察機關報告，即駕車逃逸者，均應依該規定處罰，至其
    嗣後是否受刑事訴追及已否與被害人達成民事和解，賠償損
    失，對其應受處罰乙節，並不生影響。職是之故，汽車駕駛
    人駕駛汽車肇事，不論其責任之歸屬為何，即有義務留在肇
    事現場，採取救護或其他必要措施，並向警察機關報告，以
    維護他人之生命與其他用路人之交通安全。其立法目的，既
    係促使駕駛人於肇事致死傷後，能對被害人即時救護，報告
    警察機關，以減少死傷，是該罪之成立祇以行為人有駕駛動
    力交通工具肇事，致人死傷而逃逸之事實為已足，至行為人
    之肇事有否過失，則非所問（最高法院92年度臺上字第4468
    號刑事判決參照）。本件被告駕駛車輛與被害人所搭之小貨
    車擦撞致車頭全毀，撞擊力之大，其對被害人當場受有傷害
    已有認識，其竟未採取救護或其他必要措施，並向警察機關
    報告，即竟行駕車離去嗣經警循線查獲，其肇事逃逸亦已甚
    灼然。從而本案事證明確，被告犯行堪予認定。
二、核被告所為，係犯刑法第276條第2項之業務過失致死及同法
    第185條之4之肇事致人死傷而逃逸等罪。又被告所犯前開2
    罪間，犯意各別，罪名有異、行為互殊，應予以分論併罰。
    爰審酌被告犯罪之動機、目的、手段、所生危害及犯後態度
    等一切情狀，分別量處如主文所示之刑。按被告犯罪時間在
    96年4月24日以前，合乎中華民國96年罪犯減刑條例第2條第
    1項第3款之規定，爰分別各減其刑二分之一，並定其應執行
    刑。查被告並無前科，未曾受有期徒刑以上刑之宣告，本件
    被告已與被害人家屬達成和解，有臺中縣沙鹿鎮調解委員會
    調解書1份附卷可佐，本院認為被告經此教訓，當知警惕，
    應無再犯之虞，爰併予宣告緩刑3年，以啟自新。
據上論斷，應依刑事訴訟法第273條之1第1項、第299條第1項前
段，刑法第276條第2項、第185條之4、第51條第5款、第74條第1
項第1款，中華民國罪犯減刑條例第2條第1項第3款，判決如主文
。
本案經檢察官顏淑惠到庭執行職務。
中    華    民    國    97    年    1    月    10     日
                  刑事第七庭    法  官  郭德進
上正本證明與原本無異。
如不服本判決，應於收受送達後10日內向本院提出上訴書狀（應
敘述具體理由並附繕本）。
上訴書狀如未敘述理由，應於上訴期間屆滿後20日內補提理由書
於本院。
                                書記官  陳惠玲
中    華    民    國    97    年    1    月    10     日
附錄論罪科刑法條
中華民國刑法第276條
（過失致死罪）
因過失致人於死者，處 2 年以下有期徒刑、拘役或 2 千元以下
罰金。
從事業務之人，因業務上之過失犯前項之罪者，處5年以下有期
徒刑或拘役，得併科3千元以下罰金。
中華民國刑法第185條之4
（肇事遺棄罪）
駕駛動力交通工具肇事，致人死傷而逃逸者，處 6 月以上 5 年
以下有期徒刑。


司法院資訊處製作；財團法人民間司法改革基金會備份。
